【裁判字號】    92,交抗,841
【裁判日期】    920908
【裁判案由】    違反道路交通管理處罰條例
【裁判全文】
臺灣高等法院刑事裁定                  九十二年度交抗字第八四一號
    抗  告  人
    即受處分人  甲○○
右抗告人即受處分人因違反道路交通管理處罰條例案件，不服臺灣臺北地方法院中華
民國九十二年七月二十一日第一審裁定（原處分案號：臺北市交通事件裁決所裁三字
第裁二二－ＣＧ0000000號、北市裁三字第裁二二－ＺＩ0000000號、
第二二－一Ａ0000000號、第二二－一Ａ0000000號、第二二－Ａ00
000000號），提起抗告，本院裁定如左：
    主  文
原裁定撤銷，發回臺灣臺北地方法院。
    理  由
一、原裁定以：(一)抗告人即受處分人甲○○所有之車牌ＤＰ—四四三三號自用小客車
    ，於民國九十年八月三日二十時二十七分，於臺北縣淡水鎮○○道與碑島，經臺
    北縣政府警察局交通警察隊舉發行車速度超過規定最高時速未滿二十公里，乃經
    原處分機關裁處罰鍰新台幣（下同）一千七百元；於九十年八月三日十一時三十
    九分許，在國道三號公路四點九公里處，經內政部警政署國道公路警察局任務編
    組第九警察隊舉發在高速公路超速行駛，而經原處分機關裁處罰鍰三千元；又於
    九十年七月十九日九時二十五分許，在臺北市○○路○設道路收費停車處所停車
    ，不依規定繳費，經臺北市停車管理處舉發在道路收費停處所停車，不依規定繳
    費，原處分機關乃予裁處罰鍰六百元，復於九十年七月十九日七時三十分許，在
    臺北市新生橋下所設道路收費停車處所停車，不依規定繳費，經臺北市停車管理
    處舉發在道路收費停處所停車，不依規定繳費，原處分機關再予裁處罰鍰六百元
    ，另於九十年七月十六日十七時十七分許，在臺北市○○○路禁止臨時停處所停
    車，經臺北市政府警察局中正第一分局舉發在禁止臨時停處所停車，原處分機關
    復予裁處罰鍰九百元。(二)交通警察掣單舉發違反道路交通管理處罰條例所列違規
    事實，本質上為行政處分，係公務員基於職務上權力，依法就特定之具體事件所
    為具公法上效果之單方面行政行為，基於公務員為公法上行為具有公信力之原則
    ，該行政行為當可被推定為真正，其據以依法處分之事實認定，亦為正確無誤，
    本件抗告人既未能提出證據以資證明確未超速行駛，僅稱未收到「罰款證明」云
    云，尚難認其辯解可採。(三)異議意旨雖稱對此罰款有爭議云云，然未提證以實其
    說，又未指出爭議何在，自不能僅以抗告人主觀上自認應先收獲何等「罰款證明
    」，即遽認本件舉發有何虛偽、錯誤。從而，原處分機關依道路交通管理處罰條
    例第三十三條第一項、第四十條第一項、第五十六條第一項第一款、第十一款等
    違規行為，共裁處抗告人罰鍰六千八百元，核無違誤。因認抗告人聲明異議為無
    理由，予以駁回。
二、抗告意旨略以：伊於九十年四月間起未接獲違規通知單，卻在九十二年四月接獲
    高額違規通知書，隨即向交通裁決所提起申訴。伊於同年六月三日時接獲交通裁
    決所回覆內容為依據郵政規則第二二五條：『國內郵件自交寄之日起算逾六個月
    ，郵局得不予查詢』，而未給予伊違規通知書影本或收發證明書等文件，何來有
    此違規通知等情事？為何交通裁決所只提出當天送出信件之名冊，而非簽收憑證
    呢？請交通裁決所提出舉發通知書、相片影本及郵局簽收證明。
三、按依本條例所定罰鍰之處罰，行為人接獲違反道路交通管理事件通知單後，於十
    五日內得不經裁決，逕依第九十二條第三項之罰鍰基準規定，向指定之處所繳納
    結案；不服舉發事實者，應於十五日內，向處罰機關陳述意見；其不依通知所定
    期限前往指定處所聽候裁決，且未依規定期限繳納罰鍰結案或向處罰機關陳述意
    見者，處罰機關得逕行裁決之。又汽車駕駛人有闖紅燈、平交道、搶越行人穿越
    道、違規停車而駕駛人不在車內、不服指揮稽查而逃逸、或經以科學儀器取得證
    據資料者，得對汽車所有人逕行舉發處罰。道路交通管理處罰條例第九條第一項
    、第七條之二第一項定有明文。是交通違規案件之處罰，以合法方式將舉發通知
    單送達於被舉發人為其前提要件，俾行為人得依規定逕行繳納罰鍰或向處罰機關
    陳述意見。本件抗告人所有之車牌ＤＰ─四四三三號自用小自客車，經舉發單位
    認有於前揭時地二次超速行駛、二次在收費處所停車不依規定繳費及一次在禁止
    臨時停車處所停車之違規行為，因該等違規均係逕行舉發，舉發單位曾以掛號郵
    寄之方式寄出舉發單（有寄送大宗掛號函件聯在卷可憑），惟該舉發單究有無寄
    達抗告人合法收受？如未合法送達，有無經公示送達之程序？原舉發單位為何均
    未留存舉發單、採證照片等資料？為何直至距事發近二年後，因抗告人於九十二
    年四月三日陳述意見，臺北市交通事件裁決所轉知舉發單位查明，舉發單位函詢
    郵局結果，郵局均依郵政規則第二百二十五條「國內郵件自交寄日起逾六個月，
    郵局得不予查詢」規定未同意查詢，原處分機關在未能究明究有無合法送達舉發
    通知單、違規照片，在無從判別抗告人有無於應到案日期前申訴之情形下，即可
    依各該處罰法條之鍰鍰最低額，於九十二年六月三日分別製作裁決書？按以科學
    儀器逕行舉發超速違規行為，有無照片為證？抗告人於九十年七月十九日七時三
    十分在臺北市新生北橋下停車不依規定繳費，該車究停至何時？能否再於同日九
    時二十五分至臺北市○○路停車而不依規定繳費？車牌有無可能遭冒用？該等舉
    發事項有無合法送達抗告人，事關抗告人之陳述、申訴權利，亦有舉發程序合法
    與否之問題，應由原審傳訊究明，不能以逾六個月郵局得不予查詢為理由，即在
    無法證明之情況下，以各該違規法條之最低額度裁罰。綜上所述，本件既有應再
    行查證之處，爰將原裁定撤銷，發回臺灣臺北地方法院。
五、據上論結，應依道路交通管理處罰條例第八十九條、道路交通案件處理辦法第二
    十六條，刑事訴訟法第四百十三條，裁定如主文。
中      華      民      國    九十二    年      九      月      八      日
                              臺灣高等法院交通法庭
                                  審判長法  官  陳  正  雄
                                        法  官  許  錦  印
                                        法  官  劉  壽  嵩
右正本證明與原本無異。
不得再抗告。
                                        書記官  廖  婷  璇
中      華      民      國    九十二    年      九      月      八      日


司法院資訊處製作；財團法人民間司法改革基金會備份。
